臺灣臺南地方法院民事判決
111年度再微字第1號
再審原告    陳乾瑋  
再審被告    劉耀駿即一勤工程

上列當事人間請求給付工程款事件，再審原告對民國111年3月9
日本院111年度小上字第58號民事確定判決，提起再審之訴，本
院判決如下：
    主  文
再審之訴駁回。
再審訴訟費用由再審原告負擔。
    理  由
一、本件再審意旨詳附件所示民事再審狀之記載。
二、按再審之訴，應於30日之不變期間內提起。前項期間，自判
    決確定時起算，判決於送達前確定者，自送達時起算；其再
    審之理由發生或知悉在後者，均自知悉時起算。但自判決確
    定已逾5年者，不得提起，於小額事件之再審程序準用之，
    民事訴訟法第500條第1項、第2項及第436條之32第4項分別
    定有明文。查本院111年度小上字第58號判決（下稱原確定
    判決）於民國111年3月9日作成、111年3月22日送達再審原
    告，有送達證書附於原確定判決案卷可稽，再審原告於111
    年4月21日提起本件再審之訴(見附件收狀章)，是再審原告
    提起本件再審之訴並未逾30日之不變期間，先予敘明。
三、再審原告指摘原確定判決未優先適用消費者保護法，有民事
    訴訟法第496條第1項第1款適用法規顯有錯誤部分：
  ㈠按對於小額程序之第一審裁判之上訴或抗告，非以其違背法
    令為理由，不得為之，民事訴訟法第436條之24第2項定有明
    文。又當事人於第二審程序不得提出新攻擊或防禦方法，但
    因原法院違背法令致未能提出者，不在此限，民事訴訟法第
    436條之28亦有明文。是小額訴訟事件之上訴程序性質上屬
    法律審，係就小額訴訟事件上訴人所主張原判決違背法令之
    處為審理。
　㈡查原確定判決就再審原告於小額訴訟程序之第二審始提出適
    用消費者保護法之主張，乃係提出新攻擊或防禦方法，業已
    說明認定之理由，則原確定判決基於該事實適用民事訴訟法
    第436條之28，並無違誤。
四、又再審原告指摘原確定判決認定事實、調查證據，違反民事
    訴訟法第268、277、279條，悖於論理、經驗、證據法則，
    且未記明得心證之理由，構成違背法令等語。惟按民事訴訟
    法第496條第1項第1款所謂適用法規顯有錯誤，並不包括裁
    判理由矛盾、理由不備、取捨證據失當、調查證據欠周、漏
    未斟酌證據、認定事實錯誤及在學說上諸說併存致發生法律
    上見解歧異等情形在內（最高法院104年度台聲字第1206號
    、90年度台再字第27號、80年度台再字第20號裁判意旨參照
    ），則再審原告以此為再審理由，難認適法。　
五、另再審原告主張：原確定判決審判長未行使闡明權，曉諭再
    審原告得以工作未完成為由，拒絕給付報酬，亦得以工作有
    瑕疵或損害賠償為由抵銷工程款債權，訴訟程序有瑕疵，判
    決違背法令等語。然民事訴訟採當事人進行主義，當事人欲
    為何種聲明、陳述或舉證，均應自行決定並提出，不得由法
    院職權介入，至於民事訴訟法第199條關於闡明權之規定，
    係為確保當事人就訴訟關係之事實及法律為適當完全之辯論
    ，若當事人聲明或陳述有不明瞭或不完足者，審判長固應令
    其敘明或補充之，惟若當事人已為適當完全之辯論，其聲明
    、陳述亦無不明瞭或不完足之情況，則法院自無積極指示當
    事人為何種聲明、陳述之義務，否則即僭越當事人進行主義
    中裁判者之分際。查再審原告是否主張抵銷權，應由其本於
    處分權主義及辯論主義主導決定，此非法院應闡明之範疇。
    是再審原告主張原確定判決違背闡明義務而有適用法規錯誤
    ，亦難認有據。
六、綜上，再審原告主張原確定判決違背法令，求予廢棄改判，
    顯無理由，本院爰不經言詞辯論，逕以判決駁回之。　
中　　華　　民　　國　　111 　年　　6 　　月　　9 　　日
                  民事第三庭  審判長 法  官 黃聖涵
　　　　　　　　　                   法  官 施介元
　　　　　　　　　                   法  官 王淑惠 
以上正本係照原本作成。
本判決不得上訴。　　
中　　華　　民　　國　　111 　年　　6 　　月　　10　　日
                                     書記官 洪凌婷